臺灣板橋地方法院交通事件裁定　　 　 96年度交聲字第1742號
原處分機關　交通部公路總局臺北區監理所板橋監理站
異　議　人
即受處分人　甲○○
上列異議人即受處分人因違反道路交通管理處罰條例案件，對於
交通部公路總局臺北區監理所民國九十六年十月二十九日所為板
監裁字第裁４０－ＣＧ0000000號裁決（原舉發案號：臺
北縣政府警察局九十六年三月二十二日北縣警交字第ＣＧ000
0000號），聲明異議，本院裁定如下：
    主  文
原處分撤銷。
甲○○汽車駕駛人，行車速度，超過規定之最高時速二十公里以
上，未滿四十公里，處新臺幣貳仟元罰鍰，併記違規點數壹點。
    理  由
一、按行車速度，依速限標誌或標線之規定，道路交通安全規則
    第九十三條第一項前段定有明文。又汽車駕駛人，行車速度
    超過規定之最高時速者，處新臺幣（下同）一千二百元以上
    二千四百元以下罰鍰，並予記違規點數一點，道路交通管理
    處罰條例第四十條第一項、第六十三條第一項第一款亦分別
    定有明文。又依違反道路交通管理事件統一裁罰基準及處理
    細則所訂之違反道路交通管理事件統一裁罰基準表，駕駛人
    騎乘機車行車速度超過規定之最高時速二十公里以上，未滿
    四十公里者，而逾越應到案期限六十日以上者，處二千元罰
    鍰，並記違規點數一點。
二、原處分意旨略以：原舉發機關即臺北縣政府警察局交通隊，
    依採證照片認異議人即受處分人騎乘車號Ｋ５Ｋ－１９０號
    重型機車於民國九十六年三月二十二日晚間九時十分許在臺
    北縣永和市○○○路（堤頂道路）、保福路底，因有「駕駛
    人行車速度，超過規定之最高時速二十公里以上未滿四十公
    里」之違規事實，北縣警交字第ＣＧ0000000號舉發
    通知單逕行舉發，原處分機關即交通部公路總局臺北區監理
    所於九十六年十月二十九日，以板監裁字第裁４０－ＣＧ0
    000000號違反道路交通管理事件裁決書，依道路交通
    管理處罰條例第四十條之規定，處異議人罰鍰新臺幣（下同
    ）二千元。
三、聲明異議意旨略以：異議人即受處分人並未收到舉發單，且
    本件之前及之後之舉發單均有收到，換領駕照時亦無發現有
    何違規云云。
四、按行車速度，依速限標誌或標線之規定，道路交通安全規則
    第九十三條第一項前段定有明文。又汽車駕駛人，行車速度
    ，超過規定之最高時速，或低於規定之最低時速，除有道路
    交通管理處罰條例第四十三條第一項第二款情形外，處新臺
    幣一千二百元以上二千四百元以下罰鍰，並予記違規點數一
    點，道路交通管理處罰條例第四十條第一項、第六十三條第
    一項第一款亦分別定有明文。又依違反道路交通管理事件統
    一裁罰基準及處理細則所訂之違反道路交通管理事件統一裁
    罰基準表，駕駛人行車速度超過規定之最高時速二十公里以
    上，未滿四十公里者，如騎乘機車，在逾越應到案期限六十
    日以上，繳納罰鍰或逕行裁決處罰者，處二千元罰鍰，並記
    違規點數一點。次按處理違反道路交通管理事件，有關文書
    送達之程序，依行政程序法之規定。又送達於應受送達人之
    住居所、事務所或營業所為之，但在行政機關辦公處所或他
    處會晤應受送達人時，得於會晤處所為之；又於應送達處所
    不獲會晤應受送達人時，得將文書付與有辨別事理能力之同
    居人、受僱人或應送達處所之接收郵件人員；又送達不能依
    前二條規定為之者，得將文書寄存送達地之地方自治或警察
    機關，若由郵務機關送達者，得將之寄存於送達地之郵政機
    關，並作送達通知書兩份，一份黏貼於應受送達人住居所、
    事務所、營業所或其就業處所門首，另一份交由鄰居轉交或
    置於該送達處所信箱或其他位置，以為送達，行政程序法第
    七十二條第一項、第七十三條第一項及第七十四條第一項、
    第二項分別定有明文。次按本條例所定罰鍰之處罰，行為人
    接獲違反道路交通管理事件通知單後，於十五日內得不經裁
    決，逕依第九十二條第三項之罰鍰基準規定，向指定之處所
    繳納結案；不服舉發事實者，應於十五日內，向處罰機關陳
    述意見；其不依通知所定期限前往指定處所聽候裁決，且未
    依規定期限繳納罰鍰結案或向處罰機關陳述意見者，處罰機
    關得逕行裁決之，道路交通管理處罰條例第九條第一項定有
    明文。再按民事訴訟文書之寄存送達，依九十二年二月七日
    修正公布、同年九月一日施行之民事訴訟法第一百三十八條
    第二項規定，自寄存之日起，經十日發生效力，此因應受送
    達人未必能即時領取訴訟文書而知悉其內容，故特設此規定
    以保障其權益。行政程序法雖未如前述民事訴訟法增設第一
    百三十八條第二項規定，但基於保障應受送達人權益之同一
    理由，解釋上應認為有上開規定之類推適用。
五、本件舉發違反道路交通管理事件通知單業經臺北縣警察局交
    通隊於九十六年三月二十二日寄達異議人之臺北縣中和市○
    ○○路八十一之三號戶籍地址，因未獲會晤異議人本人，且
    亦無得受領文書之異議人之同居人，乃製作送達通知書一份
    黏貼抗告人住所門首，另一份置於異議人住所信箱，並將該
    通知單郵件於九十六年五月二十八日寄存於臺北縣中和市秀
    山郵局以為寄存送達，此有臺北縣政府警察局九十六年十月
    二日北縣警交字第０９６０１２１１２１號函及所檢附之送
    達證書影本附卷可稽。是上開舉發通知單既經舉發單位即臺
    北縣警察局交通隊依據行政程序法第七十四條規定於九十六
    年五月二十八日寄存送達，揆諸上揭說明，自寄存送達之日
    起經十日（即九十六年六月七日），該舉發通知單已生合法
    送達之效力。異議人在上開舉發通知單合法送達後，至遲應
    於道路交通管理處罰條例第九條第一項所定合法送達後十五
    日內，向原處分機關提出申訴或按最低額繳交罰鍰結案，是
    原處分機關因異議人未於期限內依法提出申訴或繳交最低罰
    鍰結案，逕予裁處罰鍰，於法並無不合。又異議人異議狀所
    述於九十六年七月三日換領駕駛執照時並未發現有何違規乙
    節，因本件係列管於車籍（車號）項下之違規，其駕籍（身
    分證號碼）項下並無違規紀錄，自得換領駕駛執照，附此敘
    明。
六、綜上所述，異議人確有在上述時地駕駛汽車未依標誌指示超
    速行駛之違規行為，且異議人逾越應到案期限六十日以上，
    原處分機關依首揭規定裁處異議人罰鍰二千元，固非無見。
    惟本件異議人之上開違規事實，係屬道路交通管理處罰條例
    第四十條之情形，依同條例第六十三條第一項第一款規定，
    應予記違規點數一點，惟原處分機關裁決書卻漏未予以記違
    規點數之處分，顯有不當。本件聲明異議雖無理由，惟原裁
    決處分既有上開瑕疵可指，自應由本院予以撤銷，仍以受處
    分人駕駛汽車有違反道路交通管理處罰條例第四十條規定之
    汽車駕駛人，行車速度，超過規定之最高時速二十公里以上
    未滿四十公里之違規事實，依該條款及同條例第六十三條第
    一項第一款、違反道路交通管理事件統一裁罰基準表之規定
    ，科處其罰鍰二千元，並記違規點數一點，如主文第二項所
    示，以資適法。
據上論斷，應依道路交通案件處理辦法第二十條前段，裁定如主
文。
中　　華　　民　　國　　96　　年　　11　　月　　30　　日
                    交通法庭    法  官  王偉光
以上正本證明與原本無異
如不服本裁定應於送達後5日內向本院提出抗告狀
                                書記官　陳怡君
中　　華　　民　　國　　96　　年　　12　　月　　3 　　日
